最高法院刑事判決　　　　　　　　　　　　　　　八十七年度台上字第二八○四號
　　上　訴　人　甲　○
右上訴人因殺人案件，經台灣高等法院中華民國八十七年六月八日第二審判決（八十
七年度上重訴字第一九號，起訴案號：台灣台北地方法院檢察署八十六年度偵字第二
一九七六號）後，依職權逕送審判，視為被告已提起上訴，本院判決如左：
    主  文
上訴駁回。
    理  由
本件原判決認定上訴人甲○係徐紹銘所經營鐵工廠（設於台北縣新店市○○路○段三
○二號之四）僱用之臨時工人；因徐紹銘積欠其工資數月未給付，並向其騙借新台幣
（下同）二十萬元投資款亦不還，且常對其說「伊有傢伙，要作掉你，很簡單，像掃
垃圾一樣」，徐紹銘夫婦二人平日言語又對其多方嘲諷，遂積恨在心；乃於民國八十
六年九月上旬某一日，利用在鐵工廠工作之便，將徐紹銘所棄置在鐵工廠內，刀背有
鋸齒之短刀一支，暗中加以磨利，藏於徐某客廳電視機架子內，以備日後遭徐紹銘欺
負時可以使用；嗣於同年月十四日十時許，上訴人騎乘ＦＦＰ一一九號機車至工廠，
欲向徐紹銘催討積欠之工資；上訴人到工廠時，未遇徐某，即一如往昔，坐於徐紹銘
辦公室沙發椅上，看電視等候；至午飯後約下午二時許，見徐紹銘至辦公室取工具要
工作，上訴人即開口向其要工資，徐某仍不給，雙方發生衝突，徐紹銘並拿鐵棍作勢
要敲上訴人腿部，引發上訴人舊怨新恨，而萌生殺人犯意，就地在鐵工廠內拾取徐紹
銘所有一把鋸子，將自小罹患小兒麻痺之徐紹銘砍倒在地，壓於鐵櫃下，並取出之前
預藏於電視機架子內之上開短刀，朝徐某身體上半身及頭部瘋狂猛刺數十下，致徐紹
銘受有「前頭部、顏面及頸部呈複雜性之切割刺創、左頸部有約三‧○×一‧○公分
之刺創深及下顎骨」、「胸部多處表皮割傷」、「兩手臂、肘、背呈多處割傷」、「
背部有十處刺創約二‧○×○‧二公分、其中一處約五‧○×○‧二公分之刺創深及
肺腔」等傷痕，經送醫急救，因刺及肺腔，流血過多死亡等情，係以右開犯罪事實，
業據上訴人坦承不諱，核與當時在鐵工廠內之徐游小慧、徐銜鴻於警訊及偵審中供述
情節相符（見他字案卷第十三頁正、反面、偵查卷第七頁、第九頁正、反面、第四十
四頁、原審卷第三十九頁、第四十三頁）。又上訴人持預藏刀背有鋸齒之短刀，朝徐
紹銘身體上半身及頭部瘋狂猛刺數十下，導致徐某受有「前頭部、顏面及頸部呈複雜
性之切割刺創、左頸部有約三‧○×一‧○公分之刺創深及下顎骨」、「胸部多處表
皮割傷」、「兩手臂、肘、背呈多處割傷」、「背部有十處刺創約二‧○×○‧二公
分、其中一處約五‧○×○‧二公分之刺創深及肺腔」等傷痕，且使徐紹銘傷重流血
過多氣絕身亡，復經台灣台北地方法院檢察署檢察官會同法醫相驗屍體明確，製有相
驗屍體證明書、驗斷書及勘驗筆錄存卷足憑（見他字案卷第十二頁、第十六頁、第十
七頁至第二十二頁）；此外，並有鋸子及刀背有鋸齒之短刀各一支扣案可證及現場照
片三十六張在卷可稽，自堪信上訴人上開自白確為事實。且其行為與死者之死亡間，
又有相當之因果關係，是上訴人殺人之犯行，至堪認定，為其所憑之證據及認定之理
由。而以上訴人在第一審之選任辯護人雖辯稱：上訴人於五十九一月一日因發生車禍
腦部受重創，於六十一年間與人理論而被指為殺人未遂，當時法院將上訴人送鑑定，
認上訴人係屬精神耗弱之人，經二十餘年，因無經濟能力就醫情形下，恐只有日益嚴
重云云。惟上訴人行兇之前預先磨利刀背有鋸齒之短刀，藏於徐某客廳電視機架子內
，且於第一審及原審調查、審理中亦知曉如何為自己有利辯護，則所辯其係屬精神耗
弱之人，要無可採，於理由內詳予指駁。核上訴人殺害徐紹銘，所為係犯刑法第二百
七十一條第一項之殺人罪。因認第一審引用上開法條及刑法第三十七條第一項，並審
酌上訴人因債務糾紛即預先磨利背部有鋸齒之短刀俟機殺人，手段殘酷，危害社會治
安至深且鉅，及其平日素行、品行暨犯罪後之態度等一切情狀，量處無期徒刑，宣告
褫奪公權終身，並與所另犯之傷害人之身體罪（此部分不得上訴本院，業經原審判刑
確定），定其應執行刑，復說明上訴人行兇所用之鋸子及刀背有鋸齒之短刀各一支，
非違禁品且非上訴人所有，不得諭知沒收，為無不合，予以維持，駁回上訴人在第二
審之上訴，經核於法尚無違誤。卷查本件原審係依職權逕送本院審判，視為被告甲○
已提起上訴，上訴人迄今並未提出上訴理由書，應認上訴為無理由，應予駁回。
據上論結，應依刑事訴訟法第三百九十六條第一項，判決如主文。
中      華      民      國    八十七    年      八      月    二十七    日
                              最高法院刑事第三庭
                                  審判長法官  蔡  詩  文
                                        法官  莊  登  照
                                        法官  洪  明  輝
                                        法官  蔡  清  遊
                                        法官  王  憲  義
      右正本證明與原本無異
                                              書  記  官
中      華      民      國    八十七    年      九      月      一      日
